臺灣高等法院花蓮分院刑事判決　　　　　　　　　九十一年度上更(一)字第六四號
　　上　訴　人　臺灣花蓮地方法院檢察署檢察官
　　被　　　告　丙○○
右上訴人因被告偽造文書等案件，不服臺灣花蓮地方法院八十八年度訴字第二七八號
，中華民國八十九年一月十一日第一審判決（起訴案號：臺灣花蓮地方法院檢察署八
十八年度偵字第二五一六號）提起上訴，本院判決後，經最高法院第一次發回，本院
判決如左：
    主    文
原判決撤銷。
丙○○行使偽造私文書，足生損害於他人，處有期徒刑參月，如易科罰金，以參佰元
折算壹日。
    事    實
一、丙○○因為改建房屋需要支付工資，且因為曾經受甲○○之委託到郵局領取款項
    ，得知甲○○平日均將存摺以及印章置放在住屋客廳內之桌上，竟萌生盜領甲○
    ○存款之意，於民國（下同）八十八年五月十四日上午七時許，意圖為自己不法
    之所有，至甲○○位於花蓮縣秀林鄉和平村和中九三號住處，趁甲○○與他人飲
    酒聊天之際，趁機取得甲○○所有之存摺及印鑑後，隨即到花蓮縣新城鄉新城六
    支郵局，盜用甲○○印文，偽造提領新台幣（下同）五萬元之提款單，交予郵局
    行員，使行員陷於錯誤，交付五萬元予丙○○，致生損害於甲○○及新城六支郵
    局。
二、案經甲○○訴由花蓮縣警察局新城分局報請台灣花蓮地方法院檢察署檢察官偵查
    起訴。
    理    由
一、訊據被告，雖然坦承確實有持甲○○之存摺前往郵局領款，但否認盜領甲○○之
    存款，辯稱：伊於右揭時地係向甲○○借款五萬元，經甲○○之同意並告知存摺
    放置處後，始取走甲○○之印鑑及存摺，至郵局提款五萬元，伊領款後回到家中
    ，發現甲○○之存摺遺失，即至甲○○家告知此事，同時歸還印鑑等語。然查：
    （一）被告於警訊中坦承盜領，並明確供稱盜領的款項係供興建廚房用（警卷第
          二頁背面），於偵查中對於如何取得存摺以及印鑑陳稱「（存摺、印鑑）
          他都放在化妝台，且之前也曾找我去幫他領款．．．知道（密碼），因之
          前我有幫他提領過」（偵查卷第九頁）。而且案發後，被告與告訴人亦達
          成和解，並且在和解書上載明「當時雙方都在酒醉，而乙方（即被告）急
          需要用錢的情況下，就在甲方（即告訴人）的化裝（應為妝之誤）台上拿
          走甲方的存摺去提款新台幣五萬元」，有和解書一紙附卷可參（偵查卷第
          十一頁），與被告於警訊以及偵查中承認盜領存款之情節相符。
    （二）被害人於警訊中稱「我是民國八十八年五月三十一日到郵局補申請郵政存
          簿儲金簿，因我存簿儲金簿遺失，所以補申請時，才發現存款內現金新台
          幣已被盜領，事後經民國八十八年六月四日至新城郵局調閱觀看錄影帶時
          發現是由同村丙○○所盜領的」（警卷第四頁背面），經本院再次訊問，
          仍證稱「我係案發後約隔二、三天，到郵局領款時，郵局人員告訴我太太
          到新城鄉領五萬元，我才發現錢被領走了，我告訴郵局人員我在家，我太
          太不可能獨自領錢，．．．但隔了幾天，被告先生來找我並打我，我才報
          案」（見本院九十一年九月十日筆錄第六頁），並有郵局提款機錄影畫面
          二紙附卷可參（警卷第六頁），再有告訴人掛失止付申請書附於本院卷可
          參，再訊被告之前夫乙○○亦證稱確實聽告訴人談及被告盜領存款之事（
    本院九十一年十月九日筆錄第三頁）。則若告訴人曾同意借被告錢，自應
          不會前往郵局觀看錄影帶，更不會在一再考慮之後，方對被告提出告訴，
          足證告訴人於警訊所言應屬實情，更且告訴人經本院訊問後仍為同一之陳
          述，益證告訴人所稱款項遭被告盜領應是事實。
    （三）告訴人雖於原審審理中改稱同意被告領款，並稱「她（指被告）可能曾與
          我太太一起去郵局領錢而得知我的密碼．．．被告在還我印章時，也有告
          訴我存款簿遺失」（原審卷第十三頁），但若告訴人確實曾同意被告自行
          前往領取款項，豈有不告知密碼，又豈有於事後前往郵局觀看錄影帶，查
          證何人領款之必要。足證告訴人於原審中所為之陳述，應係事後與被告和
          解之後迴護之詞，未可採信。
    （四）被告確實在前揭時間，盜用甲○○之印文，填寫提款單，並領取五萬元款
          項，並有提款單附卷可證（偵查卷第十四頁），再有交易存款明細表（附
          本院卷）載明確實在八十八年五月十四日提款五萬元。
    縱據上述，足證被告確實有盜領甲○○存款之犯行，本案事證明確，應予依法論
    科。
二、核被告所為，係犯刑法第二百十六條之行使偽造私文書罪以及第三百三十九條第
    一項之詐欺取財罪。被告所犯二罪間，有方法結果之牽連關係，為牽連犯，應從
    一重之行使偽造私文書罪處斷。又被告於行使偽造私文書之犯行前，另盜用甲○
    ○之印文，並再偽造屬於私文書之提款單，另該當於刑法第二百十七條第二項之
    盜用印文罪以及第二百十條之偽造私文書罪，然因屬於行使偽造私文書罪之前階
    行為，均為行使偽造私文書罪所吸收，不另外成立犯罪。爰審酌被告本次犯行係
    因為家中蓋屋需要給付工資、所盜領之存款僅五萬元、被告前無犯罪紀錄，有台
    灣高等法院被告全國前科附錄表附卷可參，本次犯後已與被害人達成和解以及其
    他被告之生活狀況、犯罪之手段、犯罪與被害人平日之關係、犯罪所生之危害等
    一切且情狀量處如主文所示之刑。並依修正後之刑法第四十一條第一項諭知易科
    罰金之折算標準。又偽造之提款單已經提交郵局，非屬被告所有，且其上之印文
    係盜用，而非偽造，均無從宣告沒收，併此敘明。
三、據上論斷，依刑事訴訟法第三百六十九條第一項前段、第三百六十四條、第二百
    九十九條第一項前段、刑法第二百十六條、第二百十條、第三百三十九條第一項
    、第五十五條、第四十一條第一項、第二條第一項前段、罰金罰鍰提高標準條例
    第二條判決如主文。
本案經檢察官崔紀鎮到庭執行職務。
中      華      民      國    九十一     年      十一    月     五      日
                              臺灣高等法院花蓮分院刑事庭
                                  審判長法官  謝  志  揚
                                        法官  莊  謙  崇
                                        法官  賴  淳  良
右正本證明與原本無異。
如不服本判決應於判決送達後十日內向本院提出上訴狀。其未述理由者，並應於提
出上訴狀後十日內向本院補提理由狀（須附繕本）。
                                      書記官  邱  廣  譽
中      華      民      國    九十一     年      十一    月     五      日
